【裁判字號】    88,自,502
【裁判日期】    890313
【裁判案由】    詐欺等
【裁判全文】
臺灣臺南地方法院刑事判決                          八十八年度自字第五二號
    自  訴  人  乙○○
    自訴代理人  查名邦律師
                曾子珍律師
                啟夫律師
    被      告  甲○○
    被      告  丙○○
右列被告因詐欺案件，經自訴人提起自訴，本院判決如左：
    主  文
甲○○、丙○○無罪。
    理  由
一、自訴意旨略以：如自訴狀所戴（如附件）。
二、按犯罪事實應依證據認定之，無證據不得推定其犯罪事實；又不能證明被告犯罪
    者，即應諭知無罪之判決，刑事訴訟法第一百五十四條、第三百零一條第一項分
    別定有明文。
三、本件自訴人認被告甲○○、丙○○涉有詐欺罪嫌，無非以被告丙○○交付之支票
    跳票，且被告丙○○以其夫即被告甲○○欲開診所需要資金，被告甲○○顯係共
    犯等資為依據。
四、訊據被告二人堅決否認有右揭犯行，辯稱：因自訴人收取之利息過高，被告丙○
    ○一時週轉不靈方跳票，又先前被告丙○○所交付自訴人之支票均有兌現，亦足
    證被告丙○○並無詐欺之故意，且被告甲○○對被告丙○○在外之理財行為並不
    知情，被告二人並無犯意聯絡等語。
五、經查：被告交付自訴人之支票計十四紙，其中八紙支票均已兌現，且均係由自訴
    人分別於中國信託銀行永康分行、中國信託銀行西台南分行、玉山銀行永康分行
    及中興銀行大灣分行提示兌領，有中興銀行大灣分行八十九年二月九日興灣字第
    ０一二號函在卷可稽，而自訴人於自訴狀中先稱被告丙○○交付之支票均未兌現
    ，然其嗣後自行提出之八十九年一月二十四日補充自訴理由狀中，則改稱被告丙
    ○○交付之支票有十三紙已兌現，有該補充自訴理由狀在卷可證，是自訴人前稱
    被告丙○○故意以無法兌現之支票行騙，尚屬無據，應可認定。
    又民事上之債務不履行，縱係出於可歸責於債務人之事由，苟無足以證明債務人
    自始蓄意以此行詐之積極證據，亦不得以事後不履行債務之事實，推定其具有刑
    事犯罪之故意。而在當事人間依一般社會經驗原須承擔信用風險之票據交易，對
    事後票據不獲支付之結果，尤屬可得預見之不利益，要無因債務人施詐而於錯誤
    可言。自訴人僅以其所持有被告丙○○名義簽發之部分支票不獲支付，遽指被告
    丙○○涉嫌詐欺，對於被告丙○○如何施用足以使其陷於錯誤之詐術，悉未提出
    具體事證以憑調查，自不得僅因債務不履行之客觀結果，推測被告丙○○於交易
    之初存有詐欺取財之主觀犯意。況被告丙○○亦無規避其民事責任，已與自訴人
    達成和解，有公證書一紙在卷可稽，亦難認其有不法所有之意圖。又被告甲○○
    自始均未參與被告丙○○與自訴人之借貸行為，此為自訴人所是認，而自訴人就
    被告甲○○有何詐欺意圖，亦無法說明，此外本院查無足可證明被告二人共犯詐
    欺罪之積極證據，自應諭知無罪。
六、據上論斷，應依刑事訴訟法第三百四十三條、第三百零一條第一項，判決如主文
    。
中    華    民    國      八十九    年      三        月      十三      日
                              臺灣臺南地方法院刑事第一庭
                                  法  官 石家禎
右正本證明與原本無異
如不服本判決應於送達後十日內向本院提出上訴狀
                                  書記官 葉東平
中    華    民    國      八十九    年      三        月      十四      日


司法院資訊處製作；財團法人民間司法改革基金會備份。
